【裁判字號】    89,台上,6779
【裁判日期】    891109
【裁判案由】    殺人未遂
【裁判全文】
最高法院刑事判決                              八十九年度台上字第六七七九號
    上  訴  人  甲○○
右上訴人因殺人未遂案件，不服台灣高等法院中華民國八十七年六月九日第二審判決
（八十七年度上訴字第一七四二號，起訴案號：台灣板橋地方法院檢察署八十六年度
偵字第一六三八六號），提起上訴，本院判決如左：
    主  文
上訴駁回。
    理  由
按刑事訴訟法第三百七十七條規定，上訴於第三審法院，非以判決違背法令為理由，
不得為之。是提起第三審上訴，應以原判決違背法令為理由，係屬法定要件。如果上
訴理由狀並未依據卷內訴訟資料，具體指摘原判決不適用何種法則或如何適用不當，
或所指摘原判決違法情事，顯與法律規定得為第三審上訴理由之違法情形，不相適合
時，均應認其上訴為違背法律上之程式，予以駁回。本件原判決認定上訴人甲○○與
曾德旺於民國八十六年六月十四日因喝酒而生誤會，翌日下午六時三十分許，曾德旺
與家人在台北縣鶯歌鎮○○○路四四四之一號前烤肉，適上訴人駕車停於附近下車行
經該處，曾德旺乃上前與上訴人理論，二人復發生爭吵，曾德旺乃憤而出手毆打上訴
人臉部，致上訴人臉頰紅腫瘀青，在場之鄰居乃將曾德旺拉開，上訴人被毆心有不甘
，進入鶯歌鎮四四二之一號曾邱道子家中拿取切牛肉之短刀一把，返回騎樓，並將刀
置背後，適鄰人曾正生將上訴人所駕駛之ＩＫ－二一六三號小客車開至對街，將鑰匙
交予上訴人，要上訴人儘速離去，上訴人不予置理，曾德旺見狀，欲上前再毆打上訴
人，上訴人基於殺人之犯意，乘曾德旺靠近之際，持刀猛刺曾德旺之左頸部，致曾德
旺左頸深穿刺傷，流血性休克，左側顏面神經麻痺。曾德旺受傷流血後，往鶯歌方向
逃跑，惟跑至中正路四三○號前不支倒地，上訴人原本持刀在後追趕，見曾德旺倒地
，乃將刀棄於地，繼往前逃逸。曾德旺經鄰人迅速送醫急救，始免於死亡等情。因而
維持第一審論處上訴人殺人未遂罪刑之判決，駁回上訴人在第二審之上訴。已敘明其
所憑之證據及認定之理由。並以上訴人否認犯行，不足採信，亦於理由內詳予指駁。
從形式上觀察，原判決並無違背法令情形存在。上訴意旨略以：（一）上訴人與被害
人曾德旺之和解書第一條已表明被害人係在推扯間一時不慎摔倒造成刺傷，並非上訴
人持刀所刺，原審對此事實未加調查，有審判期日應調查之證據未予調查之違法（二
）上訴人係正當防衛排除被害人之侵害，原判決對上訴人沿路被追打未予審酌，顯亦
有審判期日應調查之證據未予調查之違法。（三）證人朱順松證稱看到上訴人持刀往
鶯歌方向跑去，證人曾正生則證稱他在現場撿到一把刀，刀柄已脫落。二者證詞顯有
矛盾，原判決卻均採信，顯有未盡調查證據之能事。原判決所認定之事實與證人陳文
進所證不符，卻未說明其理由，有違經驗法則及認定事實未依證據之違法。且依陳文
進之證詞，上訴人是否有正當防衛或防衛過當亦待審酌，此涉及未盡調查證據能事之
違法。（四）原判決僅以被害人受傷部位作為認定是否殺人之犯意，而未審酌現場狀
況，未符證據法則，且上訴人一路被追打，如何能有時間萌生殺人犯意，有待斟酌，
再被害人僅受一刀之傷，倘有殺人之意，當不止一刀，原判決對此有理由不備之違法
等語。惟查：（一）上訴人持刀刺殺被害人之事實，經被害人於警訊及偵審中指述綦
詳，復為證人陳文進、曾美蘭及朱順松於一審調查中結證屬實，已據原判決敘明，原
審認上訴人之犯行已甚明確。就上訴人與被害人之和解書第一條所載被害人係在推扯
間一時不慎摔倒造成刺傷，並非上訴人持刀所刺之情事未加調查，自無應於審判期日
調查之證據而未予調查之違法。上訴意旨所為指摘，並非適法之第三審上訴理由。（
二）上訴人為被害人毆打後，因氣忿不平，持刀刺殺被害人，既仍一種報復行為，自
不生正當防衛問題，原審對上訴人是否合乎正當防衛及上訴人有無被追打未予審酌，
仍無應於審判期日調查之證據未予調查之違法，上訴意旨所為指摘，殊非第三審上訴
之合法理由。（三）證人朱順松證稱看到上訴人持刀往鶯歌方向跑去，證人曾正生於
同日係證稱伊當時撿到一把刀，刀柄已脫落，並未證實其拾獲之確切地點，且原判決
亦認定被害人往鶯歌方向逃跑，惟跑至中正路四三○號前不支倒地，上訴人原本持刀
在後追趕，見被害人倒地，乃將刀棄於地，繼往前逃逸，前開二者證詞並無矛盾可言
。上訴意旨指原判決未盡證據調查之能事，尚有誤會，不得據為適法之第三審上訴理
由。（四）證據之取捨與事實之認定，為事實審法院之職權，倘其採證認事並不違背
證據法則，即不得任意指為違法。上訴人雖僅刺殺一刀，惟人體頸部有大動脈血管，
堪稱人體之要害部位，被害人之左頸部經刀深穿刺傷害流血，致休克之程度，證諸經
驗法則，堪認上訴人當時用力甚大，應有刺殺曾德旺要害部位之認知，並有致曾德旺
於死之犯意，原判決已敘明其認定之理由，此係事實審法院採證認事之職權行使，難
謂有判決不備理由或未符證據法則之違法，上訴所為指摘，要非適法之第三審上訴理
由。依前揭說明，其上訴違背法律上之程式，應予駁回。
據上論結，應依刑事訴訟法第三百九十五條前段，判決如主文。
中      華      民      國    八十九    年     十一     月      九      日
                              最高法院刑事第三庭
                                  審判長法官  陳  錫  奎
                                        法官  洪  清  江
                                        法官  吳  昆  仁
                                        法官  李  伯  道
                                        法官  陳  世  雄
      右正本證明與原本無異
                                              書  記  官
中      華      民      國    八十九    年     十一     月     十五     日


司法院資訊處製作；財團法人民間司法改革基金會備份。
